【裁判字號】    97,易,1606
【裁判日期】    971021
【裁判案由】    詐欺
【裁判全文】
臺灣臺南地方法院刑事判決              97年度易字第1606號
公  訴  人  臺灣臺南地方法院檢察署檢察官
被      告  乙○○
上列被告因詐欺案件，經檢察官提起公訴（97年度偵字第6547號
），被告於本院準備程序中，先就被訴事實為有罪之陳述，經本
院合議庭裁定改由受命法官獨任進行簡式審判程序，判決如下：
    主  文
乙○○幫助共同意圖為自己不法之所有，以詐術使人將本人之物
交付，處有期徒刑貳月，如易科罰金，以新臺幣壹仟元折算壹日
。
    事  實
一、乙○○明知一般人收購他人金融帳戶之行徑，常係為遂行財
    產犯罪之需要，以便利贓款取得，及使相關犯行不易遭人追
    查，而可預見提供自己於金融機構帳戶之存摺、提款卡供他
    人使用，他人有將之用於財產犯罪之可能，竟仍基於幫助他
    人犯罪之不確定故意，於民國97年1月22日下午1時前之某時
    ，在臺南市○○路○ 段某址之「亞歷士撞球間」（起訴書誤
    載為臺南縣永康市奇美醫院前，業經檢察官當庭更正），將
    其申辦之華南商業銀行永康分行（下稱華南商銀）帳號0000
    00000000號帳戶之存摺、印章、提款卡及提款密碼，以新臺
    幣（下同）1 萬元之代價售予自稱「季翰」、真實姓名年籍
    不詳之成年男子，以此方法幫助他人從事犯罪。嗣該男子所
    屬之詐騙集團成員於取得上開帳戶後，即基於意圖為自己不
    法所有之犯意聯絡，由不詳人士於同日下午1 時許，以臺灣
    臺北地方法院檢察署檢察官名義致電丙○○，佯稱丙○○帳
    戶內有不明資金，須將帳戶內資金匯入指定帳戶，以待清查
    ，致丙○○陷於錯誤，而依該詐欺集團成員之指示，於同日
    下午匯款25萬元至乙○○上開帳戶內。嗣丙○○察覺受騙，
    乃報警處理，而循線查悉上情。
二、案經臺南縣警察局永康分局報告臺灣臺南地方法院檢察署檢
    察官偵查起訴。
    理  由
一、上揭犯罪事實，業據被告乙○○於本院準備程序與審理中均
    坦承不諱，並經證人即被害人丙○○於警詢中指稱：伊於上
    開時點接獲不詳人士撥打之電話，告知伊帳戶內有不明資金
    ，須匯款至指定帳戶清查云云，伊信以為真，乃依其指示以
    匯款單匯款25 萬元至上開帳戶等語明確（警卷第9至10頁）
    ，復有證人丙○○提出之華南商業銀行活期性存款存款憑條
    1張（警卷第13 頁）、被告於華南商銀之開戶基本資料、被
    告上開帳戶之存款往來明細表各1 張附卷可證（臺灣臺南地
    方法院檢察署97年度核交字第2018號卷第3至5頁），是被告
    上開自白，核與事實相符，堪以採信。本件事證明確，被告
    犯行洵堪認定，應予依法論科。
二、按刑法上之幫助犯，係對於犯罪與正犯有共同之認識，而以
    幫助之意思，對於正犯資以助力，而未參與實施犯罪之行為
    者而言（最高法院75年度臺上字第1509號、84年度臺上字第
    5998號、第6475號及88年度臺上字第1270號判決意旨參照）
    ；故如未參與實施犯罪構成要件之行為，且係出於幫助之意
    思提供助力，即屬幫助犯，而非共同正犯。查本件詐欺之犯
    罪集團，意圖為自己不法之所有，蒐集他人金融機構帳戶，
    並以電話假冒檢察官，佯稱被害人帳戶內有不明資金，須匯
    至指定帳戶清查為由，誘使被害人陷於錯誤，而依其指示將
    款項匯入指定帳戶，詐騙被害人匯款得逞，核該詐騙集團所
    為係犯刑法第339條第1項之詐欺取財罪。被告與詐欺集團成
    員中真實姓名年籍不詳之成年男子聯絡交付存摺、印章、提
    款卡及提款密碼等物事宜，該男子與詐騙集團各成員間就上
    開詐欺取財犯行，應有犯意聯絡及行為分擔，為共同正犯；
    而本件被告基於幫助之犯意，提供其上開華南商銀帳戶之存
    摺、印章、提款卡及提款密碼等物予上開詐騙集團成員使用
    ，雖使該詐騙集團得以此為犯罪工具，以詐術使被害人陷於
    錯誤，匯款至被告所提供之上開帳戶而遂其犯行，惟並無相
    當證據證明被告有參與上述詐欺犯行之構成要件行為，僅係
    對上述犯行提供助力，是核被告所為，係犯刑法第30 條第1
    項前段、同法第339條第1項之幫助詐欺取財罪，依同法第30
    條第2 項之規定，得按正犯之刑度，減輕其刑。爰審酌被告
    交付帳戶存摺、印章、提款卡、及提款密碼等物供他人作為
    不法目的使用，影響社會金融交易秩序及助長詐欺活動之發
    生，並因此增加被害人事後向幕後詐欺集團成員追償及刑事
    犯罪偵查之困難，殊為不該，然被告犯後終能於本院訊問時
    坦承犯行，尚知悔悟，暨被告之智識程度、犯案動機等一切
    情狀，量處如主文所示之刑，並諭知易科罰金之折算標準，
    以資懲儆。
三、末按共同正犯因相互間利用他人之行為，以遂行其犯意之實
    現，本於責任共同之原則，有關沒收部分，對於共犯間供犯
    罪所用之物，自均應為沒收之諭知，惟幫助犯僅係對於犯罪
    構成要件以外行為為加工，並無共同犯罪之意思，自不適用
    該責任共同原則，對於正犯所有供犯罪所用之物或因犯罪所
    得之物，亦為沒收之諭知（最高法院91年度臺上字第5583號
    、89年度臺上字第6946號判決意旨參照）。本件被告將其所
    有之華南商銀帳戶之存摺、印章、提款卡等物，交付犯罪集
    團所使用，是上開物品自已為該犯罪集團所有，揆諸前開說
    明，本案被告既為幫助犯而不適用責任共同之原則，爰不就
    上開物品併為沒收之諭知，附此敘明。
據上論斷，應依刑事訴訟法第273 條之1第1項、第299條第1項前
段，刑法第339 條第1項、第30條、第41條第1項前段，刑法施行
法第1條之1第1項、第2項前段，判決如主文。
本案經檢察官甲○○到庭執行職務
中    華    民    國    97    年     10    月    21    日
                        刑事第九庭    法  官   蔡盈貞
以上正本證明與原本無異。
如不服本判決應於收受本判決後10日內向本院提出上訴書狀，並
應敘述具體理由。如未敘述上訴理由者，應於上訴期間屆滿後20
日內向本院補提理由書狀（均須按他造當事人之人數附繕本）「
切勿逕送上級法院」。
                                      書記官   陳玉芬
中    華    民    國    97    年     10    月    21    日
附錄本件論罪科刑法條：刑法第339條第1項
中華民國刑法第339條
（普通詐欺罪）
意圖為自己或第三人不法之所有，以詐術使人將本人或第三人之
物交付者，處5年以下有期徒刑、拘役或科或併科1千元以下罰金
。
以前項方法得財產上不法之利益或使第三人得之者，亦同。
前二項之未遂犯罰之。


司法院資訊處製作；財團法人民間司法改革基金會備份。
